臺灣高雄地方法院刑事判決　　　　　　　　　　　　九十三年度訴緝字第一九號
　　公　訴　人　臺灣高雄地方法院檢察署檢察官
　　被　　　告　甲○○
右列被告因違反毒品危害防制條例案件，經檢察官提起公訴（九十二年度毒偵字第六
一七０號），本院判決如左：
    主  文
甲○○施用第一級毒品，處有期徒刑玖月；又施用第二級毒品，處有期徒刑伍月。應
執行有期徒刑壹年。
    事  實
一、甲○○前於民國九十一年間因施用毒品案件，經臺灣高雄地方法院檢察署檢察官
    聲請本院裁定令入處所觀察勒戒，於九十一年十二月二十一日送觀察勒戒後，認
    無繼續施用之傾向，於九十二年一月十日執行完畢釋放出所，並由臺灣高雄地方
    法院檢察署檢察官於九十二年一月二十四日，以九十二年毒偵緝字第六九七號為
    不起訴處分確定。
二、詎料甲○○於前開觀察勒戒執行完畢後五年內，猶不知悔改，明知海洛因及甲基
    安非他命（起訴書誤載為安非他命）分別為毒品危害防制條例所列之第一、二級
    毒品，非經許可，不得擅自持有、施用，竟於九十二年十月十五日晚上十時三十
    分許回溯二十四小時內之某時，在不詳地點，施用第一級毒品海洛因及第二級毒
    品甲基安非他命各一次。嗣為警於九十二年十月十五日，在高雄市○○路因另案
    拘提到案，經採尿送驗而查獲，其該次施用毒品犯行，並經臺灣高雄地方法院檢
    察署檢察官聲請本院裁定令入處所觀察勒戒，於九十二年十月十六日送觀察勒戒
    後，認有繼續施用之傾向，復由本院裁定令入戒治處所施以強制戒治，於九十二
    年十月二十九日入所執行，於九十三一月九日因毒品危害防制條例修正條文生效
    施行釋放出所。
三、案經高雄縣警察局報請臺灣高雄地方法院檢察署檢察官偵查起訴。
    理  由
一、訊據被告甲○○矢口否認有施用第一級毒品海洛因及第二級毒品甲基安非他命之
    犯行，辯稱：未曾施用云云。經查：
（一）被告施用第一級毒品及第二級毒品，除有被告曾於準備程序中自白外，並有高
      雄市立凱旋醫院九十二年十月十六日高市凱醫檢字第０九二０００五五五四號
      函及內附高雄市立凱旋醫院煙毒尿液檢驗成績書暨尿液一份附卷可稽。
（二）查尿液檢驗結果之正確性受到諸多因素之影響，如檢體簽收、處理、分析、文
      件處理及各檢體驗單位所訂定之ＣＵＴＯＦＦＶＡ─ＬＵＥ（或閾值）不同等
      ，均會影響到最後結果之判讀，目前尿液中煙毒之檢驗方法分述如下：一般實
      驗室接到尿液煙毒檢驗申請時，第一步驟為利用免疫分析法做初步篩檢，如篩
      檢濃度小於ＣＵＴＯＦＦＶＡＬＵＥ即判讀為陰性反應；如篩檢濃度大於ＣＵ
      ＴＯＦＦＶＡＬＵＥ，則必須進一步做確認試驗，確認試驗方法之原理須異於
      篩檢方法之原理，確認試驗方法目前國內常用的方法計有免疫學分析法、ＴＯ
      ＸＩ─ＬＡＢ（毒物層析法）、ＧＣ（氣體色層分析法）、ＧＣ＼ＭＳ（氣體
      層析質譜儀分析法），依各實驗單位設備不同，選用方法而有不同，其精密度
      依次為ＧＣ＼ＭＳ優於ＧＣ優於ＴＯＸＩ─ＬＡＢ，此有高雄醫學大學附設中
      和紀念醫院八十三年六月十四日函覆台灣高雄地方法院八十三年五月九日高仁
      刑公股字第九六八０號函可資參照。再者，所謂「氣相層析質譜儀」包括「氣
      相層析儀」及「質譜儀」二部分，在「氣相層析儀」部分，其方法為將物質氣
      化後，再經分析管分離，由於各種物質之沸點及對管柱之吸附力不同，在經過
      檢測器（ＤＥＣＥＴＯＲ）測定後，表現出不同的滯留時間（ＲＥＴＥＮＳＩ
      ＯＮ  ＴＩＭＥ），利用滯留時間來判定是何種物質；而「質譜儀」部分為檢
      測器，能將物質撞擊成碎片，記錄其質譜圖，因每個化合物之鍵結能力不同，
      故不同之物質會有其特定之質譜圖，因此在物質之判斷上有若指紋鑑定，因此
      ，理論上如果扣除人為因素（例如檢體之間的污染）不與列計者，氣象層析質
      譜儀之精確度接近百分之百，復有行政院退輔會榮民總醫院八十三年三月三日
      函覆澎湖地方法院（８３）北總內字第一八五號函堪以佐證。
（三）是本件被告為警查獲後所採集之尿液，經送請高雄醫學大學附設中和紀念醫院
      分別以免疫學分析法及氣相層析質譜儀（ＧＣ＼ＭＳ）分析法交互檢驗，檢出
      被告尿液確含有「甲基安非他命」及「嗎啡」毒品之陽性反應，揆諸前揭說明
      ，本件在排除偽陽性反應產生可能之情形下，足資認定被告確曾於九十二年十
      月十五日晚上十時三十分許回溯二十四小時內之某時，曾施用第二級毒品甲基
      安非他命無誤。被告空言否認施用第一、二級毒品云云，顯不可採。
（四）被告前於九十一年間因施用毒品案件，經臺灣高雄地方法院檢察署檢察官聲請
      本院裁定令入處所觀察勒戒，於九十一年十二月二十一日送觀察勒戒後，認無
      繼續施用之傾向，於九十二年一月十日執行完畢釋放出所，並由臺灣高雄地方
      法院檢察署檢察官於九十二年一月二十四日，以九十二年毒偵緝字第六九七號
      為不起訴處分確定。而被告本次施用毒品犯行，經臺灣高雄地方法院檢察署檢
      察官聲請本院裁定令入處所觀察勒戒，於九十二年十月十六日送觀察勒戒後，
      認有繼續施用之傾向，復由本院裁定令入戒治處所施以強制戒治，於九十二年
      十月二十九日入所執行，於九十三一月九日因毒品危害防制條例修正條文生效
      施行釋放出所，有臺灣高等法院被告全國前案紀錄表、刑案查註紀錄表各一紙
      在卷可查，是被告於強制戒治期滿執行完畢後，五年內再犯本件施用毒品犯行
      ，其事證業臻明確，被告犯行洵堪認定，應依法論科。
二、核被告所為，係犯毒品危害防制條例第十條第一項之施用第一級毒品罪、第二項
    之施用第二級毒品罪。被告持有第一級毒品海洛因及第二級毒品甲基安非他命低
    度行為，已為施用之高度行為所吸收，不另論罪。被告所犯施用第一、二級毒品
    二罪間，犯意各別，罪名互殊，應予分論併罰。爰審酌被告前有施用毒品前科紀
    錄，雖經觀察勒戒程序及臺灣高雄地方法院檢察署檢察官為不起訴處分確定，卻
    仍無法根絕毒癮，復又施用第一級毒品海洛因及第二級毒品甲基安非他命，且其
    犯後猶仍飾詞否認施用第二級毒品，圖卸罪責，顯見其戒治毒癮意志不堅，缺乏
    勒戒動機，另衡諸被告施用毒品雖僅戕害自身，惟卻足以導致精神障礙、性格異
    常，甚至造成生命危險，及其犯罪之動機、目的、手段、方法等一切情狀，分別
    量處如主文所示之刑，並定其應執行之刑，以示懲儆。
據上論斷，應依刑事訴訟法第二百九十九條第一項前段，毒品危害防制條例第十條第
一項、第二項，刑法第十一條、第五十一條第五款，判決如主文。
本案經檢察官乙○○到庭執行職務。
中    華    民    國      九十三      年      七      月     二十二     日
                                  臺灣高雄地方法院刑事第四庭
                                    審判長法  官  吳  永  宋
                                          法  官  黃  惠  玲
                                          法  官  林  勇  如
右正本證明與原本無異。
如不服本判決，應於判決送達後十日內，向本院提出上訴狀。
                                          書記官  許  雅  惠
中    華    民    國      九十三      年      七      月     二十二     日
附錄本判決論罪科刑法條：
毒品危害防制條例第十條：
施用第一級毒品者，處六月以上五年以下有期徒刑。
施用第二級毒品者，處三年以下有期徒刑。
